臺灣臺北地方法院交通事件裁定　　　　　　　　　　　九十年度交聲字第八五二號
　　異議人即
　　受處分人　甲○○
右列受處分人因違反道路交通管理處罰條例案件，對於臺北市交通事件裁決所中華民
國九十年八月十六日所為之處分（原處分案號：北市裁三字第駕裁２２－ＡＣ000
0000號），聲明異議，本院裁定如左：
    主      文
異議駁回。
    理      由
一、按機器腳踏車，不在規定車道行駛者，處新臺幣（下同）六百元以上一千八百元
    以下罰鍰，道路交通管理處罰條例第四十五條第十三款定有明文，而道路交通管
    理處罰條例所稱之汽車，依該條例第三條第八款規定包括機器腳踏車，再汽（機
    ）車駕駛人駕駛汽（機）車違反道路交通管理處罰條例第四十五條規定者，除應
    依該條所規定之罰鍰處罰外，並予記違規點數一點，道路交通管理處罰條例第六
    十三條第一項第一款亦定有明文。又逕行舉發違反道路交通管理事件，經汽（機
    ）車所有人依通知單所載之應到案日期前到案，並告知違規駕駛人姓名、身分證
    統一編號及住址者，處罰機關應即另行通知違規駕駛人到案依法處理；逾應到案
    日期未告知實際違規駕駛人，處罰機關應依道路交通管理處罰條例第八十五條第
    三項規定處罰該汽（機）車所有人，違反道路交通管理事件統一裁罰標準及處理
    細則第二十四條亦定有明文，易言之，如駕駛人在道路超速行駛，為警當場攔停
    者，處罰機關固應對駕駛人為處罰，惟若舉發機關並非當場對該部汽（機）車攔
    停，而係依違反道路交通管理事件統一裁罰標準及處理細則第二十三條第一項第
    五款規定以科學儀器取得違規證據資料（如照相機或測速器）逕行舉發者，此際
    舉發機關只能依上開處理細則第二十三條第二項規定對汽（機）車所有人為掣單
    舉發，而如經舉發之汽（機）車所有人在舉發通知單上所載應到案日期前到案，
    並告知處罰機關該名違規駕駛人姓名、身分證統一編號及住址者，處罰機關應即
    依前開細則第二十四條規定處罰該名違規駕駛人，而如汽（機）車所有人未於應
    到案日期前到案或雖於應到案日期前到案，而未告知處罰機關實際之違規駕駛人
    者，處罰機關仍應依道路交通管理處罰條例第八十五條第三項「本條例關於車輛
    駕駛人之處罰，如應歸責於車輛所有人者，處罰車輛所有人」規定，對車輛所有
    人加以處罰。
二、本件受處分人即異議人甲○○所有車號ＡＸＯ—００８號重型機車，於九十年六
    月二十七日十四時三十四分許，經騎乘行經臺北市○○路上標示有「禁行機車」
    之車道行駛，而為臺北市政府警察局士林分局交通分隊（下稱舉發機關）員警當
    場以拍照之方式採證，並以受處分人有前揭違反道路交通管理處罰條例第四十五
    條第十三款規定之行為，逕行掣單舉發，嗣將舉發通知單送達於受處分人後，受
    處分人雖於舉發通知單上所載應到案日期前向原處分機關提出申訴，惟未明白告
    知原處分機關當時違規駕駛人確實姓名及年籍，經原處分機關請舉發機關調查結
    果，仍認受處分人所有該部機車有於前揭路段駕車行駛人行道之違規行為，原處
    分機關乃依道路交通管理處罰條例第四十五條第十三款、第六十三條第一項第一
    款規定於九十年八月十六日從輕裁處異議人罰鍰六百元，併予記違規點數一點。
三、受處分人聲明異議意旨固未否認有騎乘其所有被舉發機車在前開標示有「禁行機
    車」車道上行駛之事實，核與卷附舉發員警所拍照採證相片顯示之情節相符，惟
    否認有任何違反前揭道路交通管理處罰條例第四十五條第十三款規定之行為，辯
    稱：（一）本件舉發地點前方塞車嚴重，外側車道被汽車臨停；（二）警方說受
    處分人應臨停於汽車後面循序漸進，但依當時情形受處分人必停放於行人穿越道
    上，乃不得已所致，殺人、偷東西均因不同因素而（有？）不同罰則，為何本件
    不明究理（裡？），一視同仁云云。惟查：（一）受處分人於本件舉發時地騎乘
    機車行駛在禁行機車道之事實，除據異議意旨所未否認，並有舉發機關所具採證
    照片一幀，復有舉發通知單一紙在卷可佐，受處分人違規事實可以認定；（二）
    本件舉發時地果如異議意旨所稱循序漸進將有臨停在行人穿越道上之虞，則受處
    分人根本不應在前方已經塞車時，猶跨越停止線繼續前進，而應停在停止線後方
    ，方才不致受罰，姑不論該址於舉發時間塞車與否，守法之國民應深知前開標線
    、號誌之設置，不能任由人民自行判斷當否而決定是否遵守，否則法律即形同虛
    設，受處分人仍應依法行駛；（三）受處分人未能保持優良國民之守法習慣，即
    有受罰之虞，與「殺人、偷東西均因不同原因而不同罰則」，並無邏輯上之關聯
    ，受處分人可以停在停止線後方，以免受罰，卻在行駛禁行機車道及行人穿越道
    臨停二者間，猶豫選擇，今再以前揭情詞置辯，尚難認為可採，本件事證明確，
    受處分人之違規行為堪以認定。
四、綜上所述，受處分人確有於舉發時地在禁行機車道騎乘機車之行為，從而原處分
    機關依道路交通管理處罰條例第四十五條第十三款、第六十三條第一項第一款規
    定從輕裁處受處分人罰鍰六百元並予記違規點數一點，核無違誤，本件受處分人
    之異議為無理由，自應將其異議駁回。
五、據上論斷，應依道路交通案件處理辦法第十九條，裁定如主文。
中      華      民      國    九十一    年      一      月    二十八    日
        臺灣臺北地方法院交通法庭
                                        法  官  黃程暉
右正本證明與原本無異
如不服本裁定應於送達後五日內向本院提出抗告狀
                                        書記官  張華瓊
中      華      民      國    九十一    年      二      月      五      日
